【裁判字號】    98,簡上,99
【裁判日期】    980612
【裁判案由】    賭博
【裁判全文】
臺灣新竹地方法院刑事判決              98年度簡上字第99號
上  訴  人  臺灣新竹地方法院檢察署檢察官
被      告  甲○○○
上列上訴人因被告賭博案件，不服本院98年度竹北簡字第51號中
華民國98年2 月10日第一審簡易判決（原檢察官聲請簡易判決處
刑案號：97年度偵字第6585號），本院管轄第二審合議庭判決如
下︰
    主  文
原判決撤銷。
甲○○○共同違反未依電子遊戲場業管理條例之規定辦理營利事
業登記，不得經營電子遊戲場業之規定，處拘役拾日，如易科
罰金，以新臺幣壹仟元折算壹日。
扣案之電子賭博機具「大財神II」壹臺（含IC板壹片）及現金新
臺幣貳仟貳佰元均沒收之。
    事  實
一、甲○○○明知未依電子遊戲場業管理條例規定辦理營利事業
    登記，不得經營電子遊戲場業，竟未依該條例規定辦理營利
    事業登記，即與綽號阿國之不詳姓名年籍之成年男子及彭一
    峰（另案經臺灣新竹地方法院檢察署檢察官為緩起訴處分確
    定在案）共同基於經營電子遊戲場業及在公眾得出入之場所
    賭博財物之犯意聯絡及行為分擔，甲○○○與該綽號阿國之
    成年男子約定，在其所經營位在新竹縣竹北市○○路613 號
    牛肉麵小吃店之公眾得出入之場所，由該綽號阿國之成年男
    子提供賭博性電子遊戲機具「大財神II」1 臺，擺設在上址
    ，於民國97年9 月24日14時許，該綽號阿國之成年男子，即
    委由具有犯意聯絡之彭一峰將前述賭博性電子遊戲機「大財
    神II」1 臺，送至甲○○○所經營位於上址店內之公眾得出
    入場所擺設，以供不特定客人以新臺幣（下同）10元錢幣投
    入機具，由該不特定客人決定押注數額，利用電子方式操縱
    機具，若賭客所押賭注中獎，可以獲取預設倍數之不等分數
    ，並可將所贏積分退回10元錢幣，若未中獎，則押注金悉歸
    甲○○○、綽號阿國之成年男子及彭一峰所有，而以此射倖
    之賭博方式，計算輸贏，藉此經營電子遊戲場業。嗣於97年
    9 月24日19時15分許，在上址為警臨檢查獲，當場扣得上開
    電子遊戲機1 臺（含IC板1 片），並自上開電子遊戲機內起
    獲10元錢幣220 枚，共計2200元，而為警循線查悉上情。
二、案經新竹縣政府警察局竹北分局報請臺灣新竹地方法院檢察
    署檢察官偵查聲請簡易判決處刑。
    理  由
一、按被告以外之人於審判外之言詞或書面陳述，除法律另有規
    定者外，不得作為證據，刑事訴訟法第159 條第1 項固有明
    文規定。惟被告以外之人於偵查中向檢察官所為之陳述，除
    顯有不可信之情況者外，得為證據；被告以外之人於審判外
    之陳述，雖不符刑事訴訟法第159 條之1 至之4 之規定，惟
    經當事人於審判程序同意作為證據，法院審酌該言詞陳述或
    書面陳述作成時之情況，認為適當者，亦得為證據，復為同
    法第159 條之1 第2 項、第159 條之5 第1 項所明定。本案
    證人即同案被告彭一峰於偵查中之陳述，並無顯不可信之情
    況；至於證人即同案被告彭一峰於警詢中之陳述，業經被告
    同意援引作為證據，本院審酌後亦認為適當，故上揭證人於
    審判外之陳述，自得作為本案之證據。又按本案認定事實所
    引用之文書證據，並無證據證明係公務員違背法定程式所取
    得，亦無刑事訴訟法第159 條之4 之顯有不可信之情況與不
    得作為證據之情形，且亦經被告同意援引作為證據，自應認
    均有證據能力，合先敘明。
二、訊據被告甲○○○對於上開事實坦承不諱，核與證人即同案
    被告彭一峰於警詢及偵訊時證述情節相符，並有自願受搜索
    同意書1 份、新竹縣政府警察局竹北分局竹北所搜索扣押筆
    錄1 份、扣押物品目錄表1 份、現場臨檢紀錄表1 份及照片
    6 幀等在卷足稽，而同案被告彭一峰亦因本案而經臺灣新竹
    地方法院檢察署檢察官為緩起訴處分確定等情，亦有臺灣新
    竹地方法院檢察署檢察官97年度偵字第6585號緩起訴處分書
    1 份附卷足參，足見被告前揭自白核與事實相符，堪予採信
    。從而，本件事證已臻明確，被告所為上揭犯行洵堪認定，
    應予依法論科。
三、按所謂電子遊戲場「業」，指「業務」而言。刑法上所謂業
    務，係以事實上執行業務者為標準，指以反覆同種類之行為
    為目的之社會的活動而言；執行此項業務，縱令欠缺形式上
    之條件，仍無礙於業務之性質。因此不論該事業是否「專營
    」電子遊戲場業，亦不問經營是否需達「一定之規模」，即
    使於原本所營事業外，兼營電子遊戲場業，或所經營之電子
    遊戲場不具相當之規模，亦無礙於電子遊戲場業管理條例相
    關規定之適用，此有最高法院著有90年臺非字第276 號判例
    意旨可資參照。核被告甲○○○所為，係違反電子遊戲場業
    管理條例第15條之規定，應依同條例第22條論處；及犯刑法
    第266 條第1 項前段之在公眾得出入之場所賭博財物罪。另
    按刑事法若干犯罪行為態樣，本質上原具有反覆、延續實行
    之特徵，立法時既予特別歸類，定為犯罪構成要件之行為要
    素，則行為人基於概括之犯意，在密切接近之一定時、地持
    續實行之複次行為，倘依社會通念，於客觀上認為符合一個
    反覆、延續性之行為觀念者，於刑法評價上，即應僅成立一
    罪；學理上所稱「集合犯」之職業性、營業性或收集性等具
    有重複特質之犯罪均屬之，例如經營、從事業務、收集、販
    賣、製造、散布等行為概念者是，最高法院95年度臺上字第
    10 79 號判決可資參照。準此，被告在上址經營電子遊戲場
    業之行為，係持續進行，其經營行為，具有反覆、延續實行
    之特徵，從而在行為概念上，應評價認係集合犯，為包括一
    罪。又被告與綽號阿國之成年男子及同案被告彭一峰就上開
    犯行間，具有犯意聯絡及行為分擔，為共同正犯。又被告以
    一行為同時觸犯電子遊戲場業管理條例第22條之罪及刑法第
    266 條第1 項之罪，為想像競合犯，應從一重之違反電子遊
    戲場業管理條例第22條之罪論處。聲請簡易判決處刑書意旨
    雖未論及被告尚有為刑法第266 條第1 項之罪，惟因此部分
    與聲請簡易判決處刑書所聲請且經本院認定有罪之其餘部分
    具有想像競合犯之裁判上一罪關係，應為聲請效力所及，本
    院自應併予審究，附此敘明。
三、原審判決以本案事證明確，依刑事訴訟法第449 條第1 項前
    段、第3 項、第450 條第1 項、第454 條第2 項，電子遊戲
    場業管理條例第22條，刑法第11條前段、第266 條第1 項前
    段、第2 項、第55條前段、第41條第1 項前段，刑法施行法
    第1 條之1 等，量處被告拘役30日，如易科罰金，以新臺幣
    1 千元折算一日，及諭知扣案之電子賭博機具「大財神II」
    1 臺（含IC板1 片）及現金2200元均沒收，固非無見。然被
    告係與綽號阿國之成年男子以及同案被告彭一峰共同為上揭
    犯行等情，已如前述，原審判決未予審酌，尚有未洽，檢察
    官上訴意旨雖未就此加以指摘，但原判決既有上開違誤之處
    ，仍應由本院予以撤銷改判。
四、另聲請簡易判決處刑暨檢察官上訴意旨略以：被告於偵訊時
    供述：我同意綽號阿國之不詳年籍成年男子，在我所經營位
    於新竹縣竹北市○○路613 號牛肉麵小吃店之公眾得出入場
    所，設置賭博性電子遊戲機「大財神II」1 臺，供不特定人
    以10元錢幣投入機具賭玩，並與阿國約定就上開遊戲機所贏
    賭金拆帳朋分營利，藉此提供賭博場所，嗣由阿國於97 年9
    月24日14時許，委由同案被告彭一峰將上開遊戲機，送至上
    址店內擺設等情，顯見被告從未自白其有以上開遊戲機與不
    特定人在上址店內賭博之犯意，是依被告之上揭自白及卷附
    其他積極證據，足證被告係犯刑法第268 條規定之意圖營利
    ，供給賭博場所罪嫌無訛。原判決單憑被告上揭自白，遽認
    被告僅犯刑法第266 條第1 項前段之賭博罪嫌，所持之法律
    構成要件涵攝見解恐有違誤，亦未於判決內詳述其理；又參
    見臺灣高等法院暨所屬法院96年法律座談會刑事類提案第12
    號研討結論：按電子遊戲場業之經營，非僅「單純擺設」電
    子遊戲機具為已足，舉凡所擺設電子遊戲機具現場之管理及
    供顧客兌換代幣把玩等，均應屬經營行為之內。又電子遊戲
    機之程式，於設計之初即已隱含該遊戲機具有較高獲勝機率
    ，已非純粹射倖性，此從經營者必須花費資金購買或租用遊
    戲機台，並提供場所擺放而仍能獲利可明，是該等以擺設電
    子遊戲機聚眾賭博或提供該賭博場所之行為，亦同時具有營
    利之意圖。某甲未依電子遊戲場業管理條例之規定，辦理營
    利事業登記證，即擅自在其經營商店設置電子遊戲機供人把
    玩並兌換金錢，自有營利之意圖，所為係觸犯刑法第266 條
    第1 項前段之公眾得出入場所賭博罪、同法第268 條意圖營
    利供給賭博場所、聚眾賭博罪，及違反電子遊戲場業管理條
    例第15條之規定，未依該條例規定辦理營利事業登記而經營
    電子遊戲場業，而犯該條第22條之罪，所犯上開各罪，同係
    基於一個賭博行為，係想像競合犯之關係，應從一重之意圖
    營利提供賭博場所罪處斷之意旨，原判決似有判決適用法則
    不當及判決不載理由之違背法令之情形等語。
五、查聲請簡易判決處刑暨檢察官上訴意旨以本案應係構成刑法
    第268 條前段之供給賭博場所罪，而非構成同法第266 條之
    賭博罪，固非無見，惟查：
（一）電動賭博機具設置者本身係利用機器與賭客對賭之性質，
      被告在其所經營位於上址為不特定公眾出入場所之小吃店
      ，擺設上開具有射倖性電動賭博機具1 臺，以該機器代替
      自己，與不特定人對賭，其自身確具有賭客之身分，是其
      所為確構成刑法第266 條之賭博罪無訛。
（二）按刑法第268 條之意圖營利供給賭場罪及意圖營利聚眾賭
      博罪，係對「提供賭博場所供人賭博、聚集眾人為賭」藉
      以營利等賭博媒介行為所設之處罰規定。如係參與賭博財
      物之行為，因其賭博場所之不同，及行為人是否有以賭博
      為常業之情形不同，其非難性各異，法律則依據其賭博行
      為之態樣，分別在社會秩序維護法第84條、刑法第266 條
      （普通賭博罪），對參與賭博財物之行為人設有行政罰或
      刑罰等不同之處罰規定。易言之，刑法第268 條所規定之
      圖利供給賭場或聚眾賭博罪，行為人所圖得之利益，即係
      「提供賭博場所或聚眾賭博」之直接對價，其利益之圖得
      ，具有「必然性」。至於賭博之財物輸贏，繫於射倖性質
      ，並非刑法第268 條所規定之「意圖營利」，尚難以參與
      賭博之行為人，主觀上有參與賭博贏取財物之意圖，客觀
      上並有提供場所供賭博財物或聚眾賭博之行為，即認其行
      為已該當於刑法第268 條之圖利供給賭場罪或圖利聚眾賭
      博之犯罪構成要件。又所謂營利意圖者，固不以客觀上實
      際獲得利益為必要，但必以行為人主觀上有以提供賭博場
      所或聚眾賭博而獲取必然性利益之意欲始足以構成。本案
      以被告擺設電子遊戲機並非出於抽取一定利益之意圖，而
      係單純與顧客對賭，認被告不構成刑法第268 條之罪，適
      用法律尚無不妥。
（三）上訴人另以電子遊戲機程式設計上即具有較高獲勝機率予
      機器持有者，從而擺設電子遊戲機之行為人主觀上自有藉
      此以營利之意圖，認被告之行為應構成本罪（參見臺灣高
      等法院暨所屬法院96年法律座談會刑事類提案第12號研討
      結論）等語。惟賭博本質上所具有之射倖性，係指以偶然
      事實之成就與否而決定輸贏，此種偶然事實的出現在機率
      上固然有高有低，惟其事實之出現仍屬於發生與否不確定
      ，自與所謂必然性有所不同，刑法第268 條之營利意圖即
      指行為人希圖藉由提供場所等行為抽取一定利益之主觀上
      意欲，以具有必然性為要，並非一切欲藉由上開高機率之
      行為以獲利之意圖，固然具體情況中，行為人之行為可能
      同時該當第266 條與第268 條之罪，然必須加入賭局者於
      供給場所或聚集眾人時，同時具有上開營利之意圖，方有
      同時構成3 罪之可能。經查，本案被告雖有利用賭博性電
      子遊戲機與他人賭博財物之犯行，但純係利用扣案之電子
      遊戲機與客人對賭，並未另向客人以計時或收取場地費或
      抽頭費等方式收費，則被告僅係利用賭博性電子遊戲機不
      確定之輸贏機率，與不特定之賭客賭博財物，僅係以該賭
      博性電子遊戲機出現之偶然事實決定勝負，性質上係利用
      賭博性電子遊戲機，與不特定之賭客對賭，被告本身固具
      賭客之身分，而屬普通賭博罪，並非另有就「提供賭博場
      所或聚眾賭博」之行為，有以獲得對價即具體利益之意圖
      ，自與刑法第268 條之意圖營利供給賭場、聚眾賭博罪之
      犯罪構成要件不合。原審認此部分犯罪不能證明，認事用
      法並無不合。檢察官就此指摘原判決不當，為無理由。
六、爰審酌被告犯罪之動機、目的、手段、所擺設賭博性電子遊
    戲機具之臺數僅有1 臺、所生危害非鉅、犯後均能坦承不諱
    ，態度尚稱良好等一切情狀，量處如主文所示之刑，並諭知
    易服勞役之折算標準，以資懲儆。至扣案之電子賭博機具「
    大財神II」1 臺（含IC板1 片）及現金2200元等物，係當場
    賭博之器具及在賭檯處之財物，不問屬於被告與否，均應依
    刑法第266 條第2 項之規定宣告沒收之。
據上論斷，應依刑事訴訟法第455條之 1第1項、第3項、第364條
、第369 條第1 項前段、第299 條第1 項前段，電子遊戲場業管
理條例第22條，刑法第11條前段、第28條、第266 條第1 項前段
、第2 項、第55條、第41條第1 項前段，刑法施行法第1 條之1
第1 項、第2 項前段，判決如主文。
本案經檢察官陳玉華到庭執行職務。
中    華    民    國    98    年    6     月    12    日
                  刑事第一庭    審判長法  官  許翠玲
                                      法  官  方鴻愷
                                      法  官  楊惠芬
以上正本證明與原本無異。
不得上訴。
中    華    民    國    98    年    6     月    12    日
                                      書記官  張懿中
附錄本案論罪科刑法條全文：
刑法第266 條：
在公共場所或公眾得出入之場所賭博財物者，處一千元以下罰金
。但以供人暫時娛樂之物為賭者，不在此限。
當場賭博之器具與在賭檯或兌換籌碼處之財物，不問屬於犯人與
否，沒收之。
電子遊戲場業管理條例第15條：
未依本條例規定辦理營利事業登記者，不得經營電子遊戲場業。
電子遊戲場業管理條例第22條：
違反第十五條規定者，處行為人一年以下有期徒刑、拘役或科或
併科新臺幣五十萬元以上二百五十萬元以下罰金。


司法院資訊處製作；財團法人民間司法改革基金會備份。
